臺灣彰化地方法院刑事判決
110年度交訴字第36號
公  訴  人  臺灣彰化地方檢察署檢察官
被      告  葉哲源



上列被告因公共危險等案件，經檢察官提起公訴（109年度偵字
第13031號），本院判決如下：
    主  文
葉哲源駕駛動力交通工具發生交通事故，致人傷害而逃逸，處有
期徒刑陸月，如易科罰金，以新臺幣壹仟元折算壹日。緩刑伍年
，並應依附件所示調解程序筆錄內容向被害人林姵妏支付損害賠
償。
被訴過失傷害部分，公訴不受理。 
    犯罪事實
一、葉哲源於民國109年10月26日晚間，駕駛車牌號碼0000-00號
    自用小貨車，沿彰化縣員林市新生路488巷由東往西方向行
    駛，於同日19時9分許，行駛至新生路488巷與新生路之無號
    誌交岔路口欲右轉時，本應注意汽車行駛至無號誌交岔路口
    ，轉彎車應暫停讓直行車先行，且當時天候晴、夜間有照明
    、柏油路面乾燥無缺陷、道路無障礙物、視距良好，並無不
    能注意之情事，竟疏未注意暫停讓直行車先行，貿然在該交
    岔路口右轉，適有林姵妏騎乘車牌號碼000-0000號普通重型
    機車，沿新生路由南往北方向直行至該交岔路口，亦疏未注
    意減速慢行，致發覺葉哲源駕駛之車輛時緊急煞車失控摔倒
    ，林姵妏因而人、車倒地，受有左側近端肱骨粉碎性骨折、
    左側肘部撕裂傷、右側足部挫傷、四肢多處擦傷等傷害（所
    涉過失傷害部分業據林姵妏撤回告訴）。詎葉哲源肇事後，
    明知其駕駛上開動力交通工具肇事，竟未對林姵妏施以救護
    或採取其他必要措施，又未停留在現場等候警方前來處理，
    而另起肇事逃逸之犯意，駕駛上開自用小貨車離開現場。嗣
    經警據報前往現場處理而循線查獲。
二、案經林姵妏訴由彰化縣警察局員林分局報告臺灣彰化地方檢
    察署檢察官偵查起訴。
    理  由
壹、有罪部分：
一、證據能力：
　㈠按被告以外之人於審判外之言詞或書面陳述，除法律有規定
    者外，不得作為證據，刑事訴訟法第159條第1項定有明文。
    本件證人即告訴人林姵妏於警詢時所製作之筆錄，係被告以
    外之人，於審判外之陳述，屬傳聞證據，且被告葉哲源對於
    上開筆錄表示不同意作為證據使用（本院卷第43頁），依刑
    事訴訟法第159條第1項規定，不得作為本案證明被告有罪之
    依據。
　㈡本判決其餘所引用被告以外之人於審判外之言詞或書面陳述
    ，而不符合刑事訴訟法第159條之1至第159條之4之規定者，
    檢察官、被告均已明示同意作為證據（本院卷第42至43頁）
    ，於本院言詞辯論終結前，亦未聲明異議，本院審酌各該證
    據製作時之情況，並無違法不當之情事，以之作為證據應屬
    適當，依刑事訴訟法第159條之5規定，認具有證據能力。
二、上揭犯罪事實，業據被告於本院審理時坦承不諱，且經告訴
    人於本院審理時證述明確（本院卷第195至203頁），並有告
    訴人之彰化基督教醫療財團法人員林基督教醫院診斷書、道
    路交通事故現場圖、調查報告表（一）、（二）-1、現場及
    車損照片、監視器翻拍照片、彰化縣警察局第I3C230668號
    舉發違反道路交通管理事件通知單、車牌號碼0000-00號自
    用小貨車之車號查詢汽車車籍、交通部公路總局臺中區監理
    所彰化縣區車輛行車事故鑑定會鑑定意見書、告訴人受傷照
    片、彰化基督教醫療財團法人員林基督教醫院110年5月3日
    函送之病歷資料及受傷照片、受命法官於準備程序勘驗監視
    器畫面檔案之勘驗筆錄及擷取畫面列印相片在卷可稽（偵卷
    第17至27頁、第31至59頁、第69、73頁、第107至111頁、本
    院卷第51至75頁、第79至99頁、第141至142頁、第151至165
    頁），足認被告自白與事實相符，堪可採信。本件事證明確
    ，被告肇事致人傷害逃逸犯行堪以認定，應依法論科。
三、論罪科刑部分：
　㈠按「行為後法律有變更者，適用行為時之法律。但行為後之
    法律有利於行為人者，適用最有利於行為人之法律。」刑法
    第2條第1項定有明文。查被告行為後，刑法第185條之4已於
    110年5月28日修正公布，並自同年5月30日生效施行。修正
    前刑法第185條之4規定：「駕駛動力交通工具肇事，致人死
    傷而逃逸者，處一年以上七年以下有期徒刑。」；修正後則
    規定為「（第1項）駕駛動力交通工具發生交通事故，致人
    傷害而逃逸者，處六月以上五年以下有期徒刑；致人於死或
    重傷而逃逸者，處一年以上七年以下有期徒刑。（第2項）
    犯前項之罪，駕駛人於發生交通事故致人死傷係無過失者，
    減輕或免除其刑。」新法依被害人所受傷勢之輕重，科以不
    同法定刑度，其中致人傷害而逃逸之法定刑，由修正前之「
    一年以上七年以下有期徒刑」，修正為「六月以上五年以下
    有期徒刑」刑度，經比較新舊法，以修正後之規定較有利於
    被告，是依刑法第2條第1項但書規定，應適用修正後刑法第
    185條之4第1項前段之規定論處。
　㈡核被告所為，係犯修正後刑法第185條之4第1項前段之駕駛動
    力交通工具發生交通事故，致人傷害而逃逸罪。
　㈢又「汽車行駛至交岔路口，其行進、轉彎，應依下列規定：…
    二、行至無號誌或號誌故障而無交通指揮人員指揮之交岔路
    口，支線道車應暫停讓幹線道車先行。未設標誌、標線或號
    誌劃分幹、支線道者，少線道車應暫停讓多線道車先行；車
    道數相同時，轉彎車應暫停讓直行車先行；同為直行車或轉
    彎車者，左方車應暫停讓右方車先行。但在交通壅塞時，應
    於停止線前暫停與他方雙向車輛互為禮讓，交互輪流行駛。
    …」道路交通安全規則第102條第1項第2款定有明文。被告駕
    駛車輛上路，自應注意上開道路交通安全規則之規定，且按
    當時天候晴、夜間有照明、柏油路面乾燥無缺陷、道路無障
    礙物、視距良好，並無不能注意之情形，竟疏未注意，於右
    轉彎時，未暫停讓直行車先行，肇致本件車禍，自屬有過失
    。本件交通事故經送鑑定結果，亦同此認定，有前揭車輛行
    車事故鑑定會鑑定意見書附卷可參，是被告對於本案車禍事
    故之發生確有過失，並無修正後刑法第185條之4第2項減輕
    或免除其刑規定之適用。
　㈣爰以行為人之責任為基礎，審酌被告駕駛車輛貿然右轉造成
    本件車禍事故，致告訴人受有上揭傷害，且見雙方車輛未發
    生碰撞，抱持僥倖之心態，未對告訴人為必要之救護措施及
    留置現場等待警方前往處理，或留下任何足供聯繫之資料，
    即自行駕車離開現場，所為實非可取，惟被告犯後已與告訴
    人成立調解，願意分期賠償告訴人共新臺幣75萬元，有本院
    110年度彰司交附民移調字第16號調解程序筆錄附卷可參（
    本院卷第213至214頁），犯後態度尚佳，兼衡被告智識程度
    為研究所畢業、從事紡織製造業開發員、已婚、育有1子之
    家庭狀況等一切情狀，量處如主文所示之刑，並諭知易科罰
    金之折算標準。
　㈤被告前未曾因故意犯罪受有期徒刑以上刑之宣告，有卷附臺
    灣高等法院被告前案紀錄表可參，其因一時失慮致罹刑典，
    事後已與告訴人調解成立，有彌補告訴人損害之誠意與作為
    ，告訴人於本院審理時並當庭表示同意給予被告緩刑(見本
    院卷第256頁)，經此偵審程序之教訓後，當足促其警惕，信
    無再犯之虞，本院認上開宣告之刑，以暫不執行為適當，爰
    依刑法第74條第1項第1款之規定，宣告如主文所示之緩刑期
    間，以啟自新。再按緩刑宣告，得斟酌情形，命犯罪行為人
    向被害人支付相當數額之財產或非財產上之損害賠償，刑法
    第74條第2項第3款定有明文，為確保被告能履行其與告訴人
    間之調解程序筆錄內容，併諭知被告應依附件即本院110年
    度彰司交附民移調字第16號調解程序筆錄所示內容，向被害
    人林姵妏支付損害賠償。
貳、公訴不受理部分：
一、按告訴乃論之罪，告訴人於第一審辯論終結前，得撤回其告
    訴；告訴乃論之罪，其告訴經撤回者，應諭知不受理之判決
    ，刑事訴訟法第238條第1項、第303條第3款分別定有明文。
二、本件告訴人告訴被告過失傷害部分，起訴書認被告係犯刑法
    第284條前段之過失傷害罪，依同法第287條之規定，須告訴
    乃論。茲因告訴人已與被告成立調解，並於110年8月31日具
    狀撤回告訴，有告訴人出具之刑事撤回告訴狀、本院110年
    度彰司交附民移調字第16號調解程序筆錄在卷足憑（本院卷
    第211至214頁），爰就被告被訴過失傷害部分，逕為不受理
    之判決。　　　　
據上論結，應依刑事訴訟法第299條第1項前段、第303條第3款，
刑法第2條第1項但書、第41條第1項前段、第74條第1項第1款、
第2項第3款、修正後刑法第185條之4第1項前段，判決如主文。
本案經檢察官鍾孟杰提起公訴，檢察官陳昭蓉、黃建銘到庭執行
職務。
中　　華　　民　　國　　110 　年　　10　　月　　29　　日
                  刑事第七庭  審判長法  官  王義閔
                                    法  官  巫美蕙
                                    法  官  王素珍
以上正本證明與原本無異。
如不服本判決應於收受判決後20日內向本院提出上訴書狀，並應
敘述具體理由。其未敘述上訴理由者，應於上訴期間屆滿後20日
內向本院補提理由書（均須按他造當事人之人數附繕本）「切勿
逕送上級法院」。
告訴人或被害人對於判決如有不服具備理由請求檢察官上訴者，
其上訴期間之計算係以檢察官收受判決正本之日期為準。
中　　華　　民　　國　　110 　年　　10　　月　　29　　日
                                    書記官  楊筱惠
附錄本案論罪科刑法條：
修正後刑法第185條之4第1項前段
駕駛動力交通工具發生交通事故，致人傷害而逃逸者，處6月以
上5年以下有期徒刑；致人於死或重傷而逃逸者，處1年以上7年
以下有期徒刑。
犯前項之罪，駕駛人於發生交通事故致人死傷係無過失者，減輕
或免除其刑。